【裁判字號】    89,台上,1859
【裁判日期】    890413
【裁判案由】    偽造有價證券
【裁判全文】
最高法院刑事判決                              八十九年度台上字第一八五九號
    上  訴  人  甲○○
右上訴人因偽造有價證券案件，不服台灣高等法院中華民國八十七年三月六日第二審
判決（八十七年度上訴字第四三九號，起訴案號：台灣台北地方法院檢察署八十五年
度偵字第一二五○一號），提起上訴，本院判決如左：
    主  文
原判決撤銷，發回台灣高等法院。
    理  由
本件原判決認定：上訴人甲○○於民國八十四年三月二十五日，在台北市○○路四四
二巷十一弄三十三之二號其友鄧達禮所經營之服飾店內，見鄧達禮所有ＫＨ0000
000號付款人為台北市第五信用合作社松山分社之空白支票時，竟意圖為自己不法
之所有，將之侵占入己，並與已成年不詳姓名之第三人共同意圖供行使之用，在不詳
地點，由其偽刻鄧達禮之印章而蓋於該支票發票人欄上，再由該第三人填記金額為新
台幣（下同）三十萬元、發票日為八十四年四月二十五日，而完成發票行為，再由其
將該支票委託不知情之其友曾士林提示；惟因鄧達禮業已辦理掛失止付，致該支票於
當日提示而遭退票等情。因而維持第一審論處上訴人以共同意圖供行使之用，而偽造
有價證券罪刑之判決，駁回其在第二審之上訴，雖非無見。惟查：(一)按科刑之判決書
，對於犯罪事實必需詳加認定，而後於理由內明其認定犯罪事實所憑之證據，及其
認定之理由，方足以資論罪科刑。本件原判決就上訴人究於何時何地與不詳姓名之第
三人共同偽造本件支票﹖及於何時何地委由不知情之曾士林行使上開偽造之支票﹖並
未詳細調查，在事實欄明白認定，又未於理由說明憑何證據認定上訴人與填寫本件支
票金額、日期之不詳姓名成年人，如何有共同偽造有價證券之犯意聯絡﹖依前開說明
，已不足以資論罪科刑。又刑法第三百三十七條所稱遺失物，係指本人無拋棄意思，
而喪失持有之物而言。本件原判決事實認定上訴人取得其友人鄧達禮之空白支票，係
在鄧達禮所經營之服飾店內。如果無訛，該支票既係放置被害人鄧達禮所經營之服飾
店內，則該支票是否仍在被害人事實上之支配狀態下，抑已喪失其持有，不無可疑，
原判決事實既未認定該空白支票如何已脫離被害人之持有狀態，遽於理由內明上訴
人之所為，應成立刑法第三百三十七條之侵占遺失物罪，其理由之說明顯失其事實之
依據，自足構成撤銷之原因。(二)上訴人於原審具狀陳稱：本件被害人鄧達禮於第一審
迭次陳明，系爭支票上之印章是否為其本人所有，不能肯定，其上之字跡，神似其當
時成衣店女店員所寫，又之前其曾開立支票與上訴人往來等語，因請原審傳訊鄧達禮
調查女店員之姓名地址，以究明上情並進行筆跡鑑定，有其聲請狀在卷可稽（原審卷
第十八－十九頁）。此與判斷共同偽造上開支票之人究係何人﹖兩人有無犯意聯絡﹖
及上訴人有無偽造被害人之印章暨其取得上開支票有無其他原因﹖應否負偽造有價證
券罪責﹖攸有關係，難認無調查之必要，又非無調查之可能，自應詳加調查，審慎判
斷，期毋枉縱。原審未予調查，自嫌未盡調查之能事，而難昭折服。以上或為上訴意
旨所指摘，或為本院得依職權調查之事項，應認原判決有撤銷發回之原因。
據上論結，應依刑事訴訟法第三百九十七條、第四百零一條，判決如主文。
中      華      民      國    八十九    年      四      月     十三     日
                              最高法院刑事第四庭
                                  審判長法官  黃  劍  青
                                        法官  劉  敬  一
                                        法官  林  增  福
                                        法官  楊  商  江
                                        法官  邵  燕  玲
      右正本證明與原本無異
                                              書  記  官
中      華      民      國    八十九    年      四      月     二十     日


司法院資訊處製作；財團法人民間司法改革基金會備份。
